【裁判字號】    98,簡上,170
【裁判日期】    990707
【裁判案由】    給付租金
【裁判全文】
臺灣臺南地方法院民事判決             98年度簡上字第170號
上訴人 即 被告  甲○○
被上訴人即原告  台南市政府
法 定 代 理 人  丁○○
訴 訟 代 理 人  湯光民律師
複    代 理 人  丙○○
                乙○○
上列當事人間請求給付租金事件，上訴人對於中華民國98年10月
12日本院新市簡易庭98年度新簡字第440號第一審簡易判決， 提
起上訴，經本院於中華民國99年6月23日言詞辯論終結， 判決如
下：
    主      文
原判決關於命上訴人應給付被上訴人超過「新台幣壹拾萬肆仟零
陸拾玖元，及如附表二所示利息起算日起至清償日止，按週年利
率百分之五計算之利息」部分及該部份假執行之宣告，暨訴訟費
用之裁判均廢棄。
上開廢棄部分，被上訴人在第一審簡易之訴駁回。
上訴人其餘上訴駁回。
第一、二審訴訟費用由被上訴人負擔十分之二，其餘由上訴人負
擔。
    事實及理由
一、被上訴人即原告起訴主張略以：
（一）被上訴人於民國82年間，為開闢台南市○○路地○街商場
      ，乃拆除海安路預定道路用地上之攤販，經攤商陳情要求
      被上訴人提供土地供渠等自行籌資興建臨時攤販集中商場
      繼續營業，被上訴人遂提供向前台灣省政府教育廳代管之
      坐落台南市○○區○○段46地號土地（即文中45號土地，
      下稱：系爭土地），出租予攤商興建「海安路臨時綜合商
      場」（下稱：系爭商場）。租金數額之計算係按前台灣省
      政府租金計算方式核收，惟查93年後之租金數額計算係依
      民國93年10月25日教育部『部授教中（總）字第09305931
      36號』函第五點說明：自93年起，同意使用補償金之計算
      方式如下；（一）、實際使用面積：同意和除公共使用走
      道及廣場、停車場及花台。；（二）、每位攤商須繳使用
      補償金面積＝實際使用面積×各攤位使用面積：總攤位面
      積。（三）、每位攤商須繳使用補償金面積×當期公告地
      價×年息利率5%。此有海安路面積計算徵收收金額報告可
      據：另自97年度下半年開始，依台南市政府民國97年11月
      5日簽，土地申報地價由每平方公尺新台幣（下同）9,800
      元降為4,000元，故依此調整97年度下半年以後租金 （使
      用補償金）金額。租賃期間至海安路地下街興建完成或系
      爭土地欲興建學校之日止。租金繳納方式，則由被上訴人
      開單，並由攤商於每年1月、7月分二期持向被上訴人繳納
      ，即1月係繳交前年度7月 至12月份租金，7月係繳交當年
      度1至6月份租金，上訴人為系爭商場之攤商之一，向被上
      訴人承租系爭土地使用 系爭商場內392號攤位，上訴人曾
      經積欠被上訴人88年1月1日起至92年12月31日之租金未繳
      納，經被上訴人提起訴訟，並以台灣台南地方法院93南小
      2304號判決、94年度小上字第57號裁定確定，且該部分執
      行名義業已移送強制執行；然上訴人目前卻仍另積欠被上
      訴人93年l月l日至97年12月31日之租金迄未繳納，依上述
      上訴人每年應負擔之使用補償金為93年到97年上半年度為
      每年27,269元；97下半年度後降低為每年11,130元。
（二）再按給付有確定期限者，上訴人自期限屆滿時起，負遲延
      責任，而遲延之債務，以支付金錢為標的者，被上訴人得
      請求依法定利率計算之遲延利息，民法第229條第1項、第
      233條第l項分別定有明文。又承租人每年l至6月份應繳租
      金，於當年7月31日繳納期限即已屆滿， 被上訴人依民法
      第229條第1項、第233條第1項之規定自得請求自8月1日起
      按法定利率計算之遲延利息。 而每年7至12月份租金，繳
      納期限於隔年1月31日即已屆滿，被上訴人亦得請求自2月
      1 日起按法定利率計算之遲延利息。
（三）被上訴人於82年間因開闢海安路地下街，徵收拆除道路預
      定地上之攤商，經攤商委由訴外人黃石紅代表全體攤商以
      書面陳情要求提供土地供其等自費興建商場，經攤商陳情
      結果，當時之市長施治明遂批示提供系爭土地供攤商自費
      興建商場，此有被上訴人82年7月15日 『八二南市工土字
      第93258號函』可證， 依該函之記載，並無隻字片語提及
      係願「無償」提供攤商使用，且該函亦載：「…如有未盡
      事宜，顯依市府函文辦理，絕無異議…」；後來全體攤商
      才依據被上訴人上開函文於系爭土地上興建系爭商場。於
      興建完成後，更由黃石紅以系爭商場代表人之身分，向被
      上訴人申請核發臨時使用執照，被上訴人遂於83年8月9日
      發給系爭商場臨時使用執照，由上可知，系爭商場之攤商
      於向被上訴人陳情取得系爭土地興建系爭商場之過程中，
      均委由黃石紅向被上訴人協調，黃石紅自屬有權代理全體
      攤商，否則全體攤商如何能根據被上訴人行文給黃石紅之
      函件於系爭土地上興建商場，並依據代表人記載為黃石紅
      之臨時使用執照辦理送水、送電以營業呢？
（四）系爭商場係於83年12月25日開幕營業，在此之前即由訴外
      人黃石紅於83年8月3日代表全體出具切結書（下稱系爭切
      結書）予被上訴人，承諾願繳交所使用系爭土地租金，亦
      即兩造確曾有租賃關係之意思表示合致，且黃石紅確有權
      代理全體攤商之情，亦有被上訴人83年8月9日『南市工土
      字第25948號函』記載系爭商場代表人黃石紅等語可證。
（五）況系爭土地當時係省有地，台灣省政府既有訂定「台灣省
      省有基地租金率」，且出租省有地之被上訴人既兼地方行
      政機關之地位，於客觀上將可預期被上訴人將遵照上開法
      令辦理，故本件租賃契約之租金數額客觀上亦屬可得確定
      ，否則訴外人黃石紅何以願簽立系爭切結書？被上訴人自
      84年間開始，即開單通知上訴人繳納，可知雙方就租金數
      額確有意思表示合致之情事。上訴人承租系爭土地，即應
      按期繳納租金。
（六）聲明：
    1.上訴人應給付被上訴人128,279元，及如附表一所示利息
      起算日起至清償日止，按週年利率百分之5計算之利息。
    2.訴訟費用由上訴人負擔。
二、上訴人即被告抗辯略以：
（一）就原審判決認為被上訴人於同意上訴人使用系爭土地時，
      並無與之約定租賃關係，或欲向其收取租金乙情，是上訴
      人辯稱於被上訴人同意渠使用系爭土地時，係無償借用，
      並無與之約定成立租賃關係，應屬可採。暨被上訴人同意
      上訴人使用系爭土地之初，並未約明以租賃之方式為之，
      係因事後省教育廳 不同意無償借用，被上訴人始於83年8
      月3日要求第三人黃石紅 出具切結書，則於第三人黃石紅
      出具上開切結書之前， 即於83年7月18日由黃石紅向被上
      訴人申請報備為商場代表人時，當時商場之攤商主觀上應
      無有與被上訴人成立租賃契約之認知，自無可能於推舉黃
      石紅為商場代表人之同時，亦授與其代表攤商與被上訴人
      訂立租約之代理權，被上訴人主張 第三人黃石紅於83年8
      月3日出具切結書，已有代表全體商戶 與之成立租賃契約
      之合意，尚不足採。原審前開論述確與事實完全相符，上
      訴人並無爭執。
（二）惟查：被上訴人於原審並未提出以上訴人名義出具之切結
      書供上訴人審視文書之真正性，且被上訴人起訴時係主張
      上訴人使用之商場攤位 為392號，原審亦未詢問上訴人對
      使用392號攤位之事實 有無爭執，且原審判決並無附表13
      所示攤位， 原審判決卻在理由中認定上訴人於85年1月16
      日、84年9月21日、84年11月20日、85年9月16日、84年11
      月30日，確曾分別依前開第三人黃石紅對被上訴人所出具
      之承諾內容，另出具切結書，上訴人對該切結書之真正亦
      不爭執，並於判決理由中載稱上訴人對係其使用附表13所
      示攤位之事實亦不爭執，原審上開判決理由認定之事實顯
      與卷完全不符，其判決即有違誤，在被上訴人提出有以上
      訴人名義出具之切結書原本供上訴人審視真正性之前，上
      訴人否認有簽署願繳交所使用土地租金之切結書予被上訴
      人。又系爭商場因從84年起即與被上訴人糾紛不斷，商機
      盡失，上訴人雖是392號攤位登記名義人，但並未使用392
      號攤位，事實上， 系爭商場557個攤位除極少數或有使用
      外，十之八九均已廢棄， 原審判決在上訴人並未使用392
      號攤位之情況下，卻錯誤判斷上訴人對使用攤位之事實不
      爭執進而認定既有使用攤位，對使用系爭攤位須給付租金
      之對價乙情，不能諉稱不知，認定上訴人既有使用被上訴
      人提供之系爭土地，復明示或默示表示願繳納使用上開攤
      位之租金，已有成立租賃契約之意思表示合致，原審判決
      之認定基礎顯有錯誤。上開攤位上訴人若有營業使用，在
      被上訴人欲毀棄無償提供之前諾，另提應給付土地租金之
      要約，被上訴人要求應給付租金之租賃物面積及租金數額
      計算方式若是合理可採，上訴人或有同意之可能，但正因
      上開攤位上訴人完全未使抈，被上訴人卻在單方決定租金
      價額後即逕通知上訴人限期繳納，完全未告知上訴人其租
      賃物面積及租金計算方式為何並徵求上訴人之同意，對被
      上訴人上開濫用公權力之霸道行為，上訴人完全無法認同
      ，故始終堅拒繳納被上訴人單方決定之土地租金，原審失
      察，竟認定上訴人對有使用如附表13所示攤位之事實不爭
      執，據以判斷上訴人有明示或默示願繳納用上開攤位之租
      金，上訴人萬難甘服。
（三）民法第153條雖規定， 當事人互相表示意思一致者，無論
      其為明示或默示，契約即為成立，但所謂默示之意思表示
      ，係指表意人之舉動或其他情事，足以間接推知其效果意
      思者而言，若單純之沈默，則除有特別情事，依社會觀念
      可認為一定意思表示者外，不得謂為默示之意思表示，最
      高法院29年上字第762號判例意旨著有明文。 原審判決既
      然認定被上訴人於82年間為開闢系爭商場，拆除海安路預
      定道路用地上攤販，以無償借用之方式同意含上訴人在內
      之海安路自救委員會之攤商使用系爭土地，則上訴人縱有
      使用392號攤位， 亦不能因此即謂上訴人已默示表示願繳
      納使用上開攤位之租金。被上訴人於原審並未提出上訴人
      曾依被上訴人開立之繳款書繳納過租金之證明，原審判決
      卻遽予認為上訴人曾依被上訴人開立之繳款書繳納過租金
      ，判斷兩造就本件租金之計算方式與期限，確有意思表示
      合致之事實，原審判決之認事用法，顯然違背法令。
（四）否認兩造已就租賃契約之必要之點，意思表示達成合意，
      蓋：
    1.海安路被拆除戶於82年7月15日 經被上訴人同意提供系爭
      土地自費興建商場後，即開始籌備與建商場事宜，並訂83
      年12月25日開幕營業，惟在開幕前向被上訴人申請臨時建
      築使用執照以申請水電，卻因前台灣省教育廳未核准被上
      訴人借用系爭土地作為安置場之申請，被上訴人即要求黃
      石紅需出具前開切結書，否則不予核發使用執照，黃石紅
      為求商場順利開幕營業，不得不順應被上訴人上開請求，
      被上訴人方於83年8月9日核發使用執照，惟黃石紅前開切
      結書對上訴人並不具法拘束力，業如前述，被上訴人亦未
      提出上訴人有以個人名義與被上訴人簽立租賃契約書或同
      意被上訴人將無償出借變更為租賃要求之承諾，被上訴人
      請求上訴人給付租金，即無理由。
    2.被上訴人因知黃石紅出具之前開切結書對全體攤商並無法
      律效力，故又要求商戶個別交付切結書，因被上訴人上開
      要求與其撥地安置時之承諾不符，攤商不從，被上訴人竟
      於商場開幕前夕即83年12月22日又發函要脅「如不予補齊
      切結書者，不准其營業，並將未切結者逕予斷水、斷電」
      ，被上訴人上開行為顯是以行政高權之手段，藉由其擁有
      斷水、斷電、不准營業之行政權力，從上對下要脅在下位
      者屈服其命令行事，否則其即要對已出資與建商場之攤商
      逕行斷水、斷電、不准營業要脅土地使用人一定要書面切
      結承諾願意給付租金，被上訴人上開行為顯是行政權之濫
      用，在無法規根據下，侵害攤商水電使用權及營業生存權
      ，並意圖使攤商負擔原無之給付租金之義務，上開斷水、
      斷電、不准營業並非一般人皆可主張行使之私法權利，被
      上訴人上開為達收取租金目的而為若不從即要進行行政處
      罰之通知，顯非合法正當行使民事請求權，而是藉由行政
      高權壓制人民，以順遂其民事目的，被上訴人所為已違反
      「私法自治」及「契約自由」原則。
    3.因被上訴人未提出以上訴人名義出具之切結書，且時隔已
      久上訴人已不復記憶有無出具切結書，故上訴人否認有出
      具願給付租金之切結書交付被上訴人，但被上訴人若於鈞
      院審理時有提出上訴人簽署之切結書，亦無法作為兩造間
      已成立租賃契約之證明，蓋：
      (1)上訴人若有出具願繳交所使用土地租金之切結書，亦是
        在被上訴人動輒以若未切結者，即要斷水、斷電、不准
        營業之威脅下，惟恐自費興建商場之出資（商場硬體建
        設平均分攤30幾萬元，加上裝潢、購置營業設備，總花
        費約百餘萬元）付諸東流，在被上訴人以上開不法行政
        手段相逼下，為求順利營業，方不得不配合被上訴人之
        行政命令，在此情況下所成立之租賃契約已違反私法自
        治及契約自由原則，對因此不得已服從被上訴人行政命
        令而出具切結書之攤商，租賃契約應不具法律效力。
      (2)被上訴人擬定之定型化切結書，其內容雖有載明立切結
        書人借用之攤位編號及承諾願繳交所使用土地租金，惟
        其對租金數額或計算方式，均付之厥如，且就租賃物之
        範圍，上開切結書既有載明攤位編號，則其所謂使用土
        地之租金依其文義所載應係指攤位所使用土地之租金，
        惟被上訴人在93年前租金計算方式乃是以「省政府向我
        們收取系爭土地之金額而依攤商戶數平均收取」，即被
        上訴人主張承租人應付租金之租賃物範圍，並非立切結
        書人承諾願就攤位編號使用之土地給付租金之租賃物範
        圍，兩造間就租賃物範圍顯然並未經協商而達成合意。
      (3)查攤商使用之面積計有三種，分別是10坪、6坪半及2坪
        ，但被上訴人從84年起請求之租金卻是不分使用面積每
        戶攤商應付租金均相同，顯不合理之至，試問：2 坪之
        攤商會願意承諾應付租金與10坪之攤商相同嗎？足證被
        上訴人與攤商間就應給付租金之租賃物範圍確實未曾具
        體協商並為合意，方會出現有出具切結書之攤商以為是
        要繳納攤位使用面積之租金，被上訴人卻是主張不分攤
        位使用面積，且應付租金之租賃物範圍尚包括公共使用
        走道、廣場、停車場及花台之歧異。雖被上訴人於本訴
        中改稱自93年起同意使用補償金之計算方式扣除公共使
        用走道、廣場、停車場及花台面積，有無經地政機關專
        業測量，抑或是被上訴人自行計算，若是被上訴人自行
        計算面積，其計算結果否合理正確，是否曾將上開租賃
        物面積計算方式及結果通知上訴人取得上訴人之承認，
        均未見被上訴人舉證說明，且被上訴人既然能任意更正
        計算租金之租賃物範圍，益證被上訴人主張之租賃契約
        ，兩造自始即未對租賃物範圍達成合意。
      (4)兩造並未對上訴人應付租金數額或計算方式為意思表示
        之合致，雖被上訴人主張系爭土地當時係省有地，台灣
        省政府既有訂定「台灣省省有基地租金率」，出租省有
        地之被上訴人兼地方行政機關之地位，於客觀上將可預
        期被上訴人將遵照上開法令辦理，故本件租賃契約之租
        金數額客觀上亦屬可得確定。被上訴人主張租金數額係
        依「台灣省省有基地租金率」規定辦理，則其上開對租
        金計算方式之要約於租賃契約成立前是否有通知上訴人
        ，並獲得上訴人之承諾，即應由被上訴人負舉證責任。
        依民法第95條之規定，非對話而為意思表示者，其意思
        表示以通知達到相對人時，發生效力，而所謂達到，係
        指意思表示達到相對人之支配範圍，置於相對人隨時可
        了解其內容之客觀之狀態而言（最高法院58年台上字第
        715號判例意旨參照）， 而上開「台灣省省有基地租金
        率」乃是台灣省政府於83年7月29日以83府財字第63152
        號函示各縣市政府辦理，上訴人自不可能會對其內容有
        所了解，被上訴人亦從未將上開租金計算方式通知上訴
        人，即被上訴人一直無法舉證證明對上訴人有為上開意
        思表示之通知，上訴人對租金數額乃依「台灣省省有基
        地租金率」規定辦理已有認識並為承諾，反而是主張其
        自84年間開始，即開單通知上訴人繳納，作為雙方就租
        金數額確有意思表示合致之證明，惟被上訴人前揭開單
        行為乃是被上訴人單方通知上訴人應繳金額，上訴人在
        不了解被上訴人租金計算方式之前，並未對之為認諾，
        在租賃雙方未就租金數額或計算方式或使用租賃物之對
        價達成合意前，出租人片面催討租金之作為，顯無法作
        為兩造已就租金之數額或使用租賃物之對價達成意思合
        致之證明。
      (5)被上訴人主張之「台灣省省有基地租金率」乃台灣省政
        府於83年7月29日83府財五字第63152號函所揭櫫，其發
        文對象乃是各縣市政府，並非經總統公布施行或報章雜
        誌會報導之法令，且依其規定租金數額之計算乃按當期
        土地申報地價總額及年租金率計算（即不分使用分區，
        一律按收租當期土地申報地價年息百分之五計算後符合
        優惠規定者以六折計收），上開函釋內容及複雜之租金
        計算方式除地方行政機關承辦相關業務之公務員或有了
        解外，並未經公告週知，實難期待一般民眾均能知悉或
        瞭解省有地租金計算方式。原審失察，竟以應可預期被
        上訴人將遵照上開租金率計收租金，難謂兩造無關於租
        金數額及期限之意思合致，顯是同意被上訴人以行政高
        權之手段強迫一般民眾與之締結民事契約。
      (6)被上訴人主張其租金計算方式從93年起，變更面積計算
        方式，每位攤商須繳使用補償金為面積×當期公告地價
        ×年息利率5%，且從97年度下半年開始，依被上訴人97
        年11月5日簽，土地申報地價由每平方公尺9,800元降為
        4,000元，故依此調整97年度下半年以後租金 （使用補
        償金）金額，更可得證被上訴人主張之租賃契約，其租
        賃物面積、租金計算方式、有無優惠（94年度以後不再
        以六折計收）及租金數額，完全是由被上訴人單方決定
        後即通知上訴人應付租金之數額，上訴人全無置喙之餘
        地，上訴人亦未受通知了解被上訴人租賃面積及租金數
        額計算方式，上開租賃契約顯非兩造立於平等地位協議
        成立，而是被上訴人以行政機關之高度單方通知上訴人
        租金數額後，命令上訴人限期繳納。就租賃物面積之變
        更、取消六折優惠、土地申報地價及租金多寡被上訴人
        擁有完全決定權，上訴人對租賃物面積及租金數額之計
        算方式並未受被上訴人通知而了解其內容並有表達意見
        之機會，顯見被上訴人對租賃契約之必要之點即「租賃
        物之範圍」及「租金之數額」或「使用租賃物之對價」
        並未與上訴人協商並取得上訴人之同意，或於客觀上可
        得確定，即租賃契約並未合法成立生效，被上訴人請求
        上訴人給付租金，自無理由。
（五）聲明：
    1.原判決廢棄。
    2.被上訴人在第一審之訴駁回。
    3.第一、二審訴訟費用由被上訴人負擔。
三、得心證之理由：
（一）按稱租賃者，謂當事人約定一方以物租與他方使用、收益
      ，他方支付租金之契約。民法第421條第1項定有明文。又
      按租賃，乃特定當事人間所締結之債權契約，對於契約必
      要之點，即租金與標的物之意思表示必須一致，否則其契
      約即難謂已成立 （最高法院89年度台上字第676號判決參
      照）。再按租金為租賃契約必要之點，依民法第153條第2
      項規定，當事人對此必要之點意思一致，契約始推定其成
      立（最高法院81年度台上字第2844號判決參照）。另契約
      須以當事人互相表示意思一致而成立。所謂一致通常係指
      必要之點而言。租賃為當事人約定一方以物租與他方使用
      收益，他方支付租金之契約，故租賃必要之點自為租賃物
      與租金二者，此二者意思表示缺乏一致，其契約即難認為
      成立（最高法院43年度台上字第1098號判決參照）。再按
      民事訴訟如係由原告主張權利者，應先由原告負舉證之責
      ，若原告先不能舉證，以證實自己主張之事實為真實，則
      被告就其抗辯事實即令不能舉證，或其所舉證據尚有疵累
      ，亦應駁回原告之請求。又請求履行債務之訴，除被告自
      認原告所主張債權發生原因之事實外，應先由原告就其主
      張此項事實，負舉證之責任，必須證明其為真實後，被告
      於其抗辯事實，始應負證明之責任，此為舉證責任分擔之
      原則（最高法院17年上字第917號、43年台上字第377號判
      例參照）。
（二）被上訴人主張訴外人黃石紅於83年8月3日所簽立之切結書
      即為上訴人同意租賃之意思表示云云，然按【代表】之法
      律關係，乃係基於代表人之身分關係而來，故代表人以所
      代表之法人名義所為之法律行為，效力當然及於法人主體
      ，而【代理】之法律關係，則係基於個人代理權之授與關
      係而來，代理人以本人名義所為之法律行為，效力自及於
      本人，此二者之法律上權利義務關係並不相同，應不容混
      淆。經查：該切結書之內容係記載「本人黃石紅代表全體
      商戶」，則倘系爭切結書果真有被上訴人所主張之租賃契
      約之法律效力，則效力應發生於被上訴人與訴外人黃石紅
      所代表之【自救委員會】之間，而非被上訴人與【上訴人
      個人】之間。再觀諸上開切結書之內容所記載：「本人黃
      石紅代表全體商戶於文中45學校用地內興建海安路臨時綜
      合商場，因請臨時使用執照需要，承諾於該商場攤位編定
      後一個月內督促各攤位繳交切結書：切結內容為一、願繳
      交所使用土地租金。．．．」，故從上揭切結書之文義觀
      之，亦僅表示訴外人黃石紅承諾被上訴人，願於一個月內
      【督促各攤位攤商繳交切結書】，並非基於上訴人本人之
      授權，以上訴人代理人之身分，來與被上訴人簽立租賃契
      約，亦無疑義，故自尚不得以上開切結書之存在，即遽行
      認定訴外人黃石紅已以上訴人代理人之身分，以上訴人本
      人之名義，與被上訴人就有關系爭土地之租賃物範圍及租
      金數額等達成意思表示一致。
（三）被上訴人復主張系爭商場之攤商於向被上訴人陳情取得系
      爭土地興建系爭商場之過程中，均委由訴外人黃石紅向被
      上訴人協調，訴外人黃石紅自屬有權代理全體攤商，否則
      全體攤商如何能根據被上訴人行文給訴外人黃石紅之函件
      於系爭土地上興建商場，並依據代表人記載為訴外人黃石
      紅之臨時使用執照辦理送水、送電以營業呢，而主張訴外
      人黃石紅所簽立之切結書效力應及於上訴人本人云云。然
      查：訴外人黃石紅於當時擔任自救委員會之主委，若係基
      於攤商經由選舉或推派方式所產生，而非基於每位攤商之
      授權書授權，是否可認為即有代理上訴人在內之全體攤商
      個人行為之權限，已非無疑。再者，縱使上訴人當初向被
      上訴人陳情時，確曾委由訴外人黃石紅向被上訴人商談協
      調，惟上訴人等攤商當初所以組織自救委員會，並推選訴
      外人黃石紅擔任主任委員之目的，乃在於向被上訴人爭取
      安置攤商之權益，並非在與被上訴人簽訂土地租賃契約，
      此亦乃被上訴人所不爭執之事項，故最初被上訴人等委由
      訴外人黃石紅代向被上訴人陳情，並提出以安置方式無償
      使用系爭土地之請求時，既已經被上訴人以當時之管理機
      關即台灣省教育廳不同意無償撥用等為由，以函文拒絕無
      償使用之請求，兩造於之前所為之意思表示應即屬未有合
      致。爾後，被上訴人再以切結書之方式，提出一新的租賃
      契約之【要約】時，自仍應經過上訴人之【承諾】意思表
      示，並經雙方合致後，始能對上訴人發生效力，故被上訴
      人仍須舉證證明上訴人確有承諾之意思表示，並達成一致
      ，租賃契約始能對於上訴人個人合法成立生效。至於被上
      訴人主張其當初係因為訴外人黃石紅有簽立系爭切結書，
      才會同意發臨時使用執照及辦理送水、送電以營業云云，
      則屬被上訴人與「自救委員會」間之關係，乃另一事實行
      為，亦尚難以核發臨時使用執照及辦理送水、送電等事實
      ，認定上訴人確已有承諾租賃之意。
（四）又訴外人黃石紅於83年8月3日出具切結書時，雖未代表上
      訴人與被上訴人成立租賃契約，然上訴人事後於84年12月
      21日確曾依前開訴外人黃石紅對被上訴人所出具之承諾內
      容，另出具切結書，表明願繳交所使用土地租金，並願會
      同將該切結書至法院認證，嗣亦經本院公證在案等情，有
      被上訴人提出之切結書、認證書各1份在卷可按， 則上訴
      人於出具切結書時，對使用系爭攤位須給付租金之對價乙
      情，自不能諉稱不知，又上訴人既有使用被上訴人提供之
      系爭土地，復切結承諾願繳交使用系爭土地之租金，應認
      與被上訴人就系爭土地已有成立租賃契約之意思表示合致
      。至上訴人辯稱：其並未使用系爭攤位云云，惟兩造既有
      前述租賃契約存在，上訴人即應依約繳付租金，在合法終
      止或解除租約以前，不因其實際上有無利用該租賃物而異
      其效果，故上訴人所辯，均非得拒絕給付租金之法律上事
      由，自不足採。
（五）兩造間就系爭土地確成立租賃契約，已如前述，而據被上
      訴人所提出之「台灣省省有基地租金率調整方案」，省有
      基地每年之租金率，不分使用分區，一律按收租金當期土
      地申報地價年息百分之五計收。又教育部93年10月25日部
      授教中（總）字第0930593136號函第五項說明：自93年起
      ，同意（系爭土地）使用補償金之計算方式如下：1.實際
      使用面積：同意扣除公共使用走道及廣場、停車場及花台
      ；2.每位攤商須繳使用補償金面積＝實際使用面積（2471
      9.3平方公尺）各攤位使用面積（依據93年6月25日南市
      工字第09331037090函檢附清冊 所載面積）總攤位面積
      （24342.1平方公尺）。 3.每位攤商每年應繳使用補償金
      ＝每位攤商須繳使用補償金面積當期公告地價年息利
      率5%，有該函附卷可稽，是被上訴人主張本案之租金依上
      開計算方式核收，自屬有據。故雖上開上訴人出具之切結
      書未載明租金之數額與租金繳納之期限，然系爭土地既係
      省教育廳經管省有學產土地，復因省教育廳不同意被上訴
      人無償借用系爭土地予上訴人使用，轉而要求第三人黃石
      紅承諾督促上訴人出具願繳納租金之切結書，上訴人並因
      黃石紅之要求，出具上開切結書承諾願繳納租金，則上訴
      人對被上訴人將依上開公布之租金率計收租金，並依台灣
      省政府規定之繳納期限即每年1、7月催收半年租金乙情，
      應可預期，難謂兩造並無關於租金數額及期限之意思合致
      ，而被上訴人確實亦依上開租金計算方式及期限，計算出
      海安路臨時綜合商場每戶攤商應繳之金額，按期對該商場
      之攤戶開立租金繳款書等情，有被上訴人提出之台南市○
      ○路臨時綜合商場商戶名冊可稽，故縱上開切結書未載明
      關於租金之數額，亦不影響兩造間租賃契約成立之事實。
      至縱如上訴人所辯，系爭攤戶使用面積各有2坪、6坪半與
      10坪之別，且上訴人實際使用之面積僅34平方公尺，有台
      南地政事務所99年3月10日 台南地所測字第0990002152號
      函附該所於99年2月8日複丈之土地複丈成果圖在卷可稽，
      被上訴人以攤戶數平均計算租金，顯不公平等情，然依被
      上訴人93年12月2日南市工土字第09331070620號函所載「
      使用補償金（租金）計算方式可扣除公共使用走道及廣場
      、停車場及花台」等語，既然上開函文特別表明個別攤商
      對於「公共使用走道」部分不須給付租金，顯然將走道區
      分為「公共使用走道」及「非公共使用走道」二種，因公
      共使用走道主要係供公眾使用，則個別攤商使用之次數未
      必頻繁，故個別攤位對此部分之走道不須給付租金。至於
      「非公共使用走道」因臨近個別攤位旁，個別攤商使用之
      次數較頻繁，則基於使用者付費之原理，個別攤商自應給
      付該部分之租金。又上訴人攤位所在之區域面積為7941平
      方公尺，有臺南市臺南地政事務所土地測量成果圖可憑，
      而上訴人攤位所在之區域 共有134個相同面積之攤位，每
      人應分攤之平均攤位為59.26平方公尺（7941÷134＝59.2
      6平方公尺），而被上訴人僅請求上訴人 給付54.8平方公
      尺面積之租金，應未逾越其得請求之租金範圍。是上訴人
      主張應僅以其攤位實際所占之34平方公尺計算租金云云，
      核屬無據，不足採信。
（六）復按系爭土地之租金數額之計算係按前台灣省政府租金計
      算方式核收，惟查93年後之租金數額計算係依民國93年10
      月25日教育部『部授教中（總）字第0930593136號』函第
      五點說明：自93年起，同意使用補償金之計算方式如下；
      （一）、實際使用面積：同意和除公共使用走道及廣場、
      停車場及花台。；（二）、每位攤商須繳使用補償金面積
      ＝實際使用面積×各攤位使用面積：總攤位面積。（三）
      、每位攤商須繳使用補償金面積×當期公告地價×年息利
      率5%，有海安路面積計算徵收金額報告可據。查，本件系
      爭土地係於96年1月1日已自每平方公尺9,800元調整為4,0
      00元，則本件租金數額亦應自96年1月1日起調整為每平方
      公尺4,000元，故被上訴人主張應自其內部於97年11月5日
      簽准核准調整後之97年下半年始調整本件租金云云，自屬
      無據。
（七）又系爭土地申報地價 自93年1月起至95年12月31日止，每
      平方公尺為9,800元，自96年1月起， 每平方公尺為4,000
      元，有地價查詢資料1份在卷可參， 依上開說明，上訴人
      使用面積為54.8平方公尺，上訴人93年應繳納租金27,269
      元【計算式：24719.354.824342.1＝55.65，55.65
      9,8005%＝27,269， 小數點以下四捨五入】，94年及95
      年分別分2期繳納（1至6月及7至12月），每期應繳納租金
      為13,635元 【計算式：27,2692＝13,635，小數點以下
      四捨五入】，96年及97年亦分別分2期繳納（1至6月及7至
      12月），每期應繳納租金為5,565元 【計算式：24,719.3
      54.824,342.1＝55.65，55.654,0005%2＝5,56
      5】，故被上訴人得請求上訴人給付之租金合計為104,069
      元【計算式：27,269＋（13,6354）＋（5,5654）＝1
      04,069】，至逾此範圍之請求，即屬無據，不應准許。
四、末按給付有確定期限者，債務人自期限屆滿時起，負遲延責
    任；又遲延之債務，以支付金錢為標的者，債權人得請求依
    法定利率計算之遲延利息，民法第229條第1項、第233條第1
    項分別定有明文。從而，被上訴人本於租賃之法律關係，請
    求上訴人給付「新台幣壹拾萬肆仟零陸拾玖元，及如附表二
    所示利息起算日起至清償日止，按週年利率百分之五計算之
    利息」部分，洵屬有據，為有理由，應予准許；逾此範圍之
    請求，則無理由，應予駁回。又本件係屬適用簡易訴訟程序
    之民事簡易事件，上開應准許部分所為上訴人敗訴部分之判
    決，應依職權宣告假執行。原審就上開准許部分為上訴人敗
    訴之判決，並為假執行之宣告，核無違誤，上訴意旨指摘原
    判決該部分不當，求予廢棄，為無理由，應予駁回；惟原判
    決命上訴人給付逾前揭範圍之部分，尚有未洽，上訴意旨指
    摘原判決此部分不當，求予廢棄，為有理由，爰由本院予以
    廢棄改判如主文第2項所示。
五、本件判決之基礎已臻明確，兩造其餘之攻擊防禦方法及舉證
    ，核與判決結果無影響，無一一審究之必要，併此敘明。
六、據上論結，本件上訴為一部有理由，一部無理由，依民事訴
    訟法第436條之1第3項、第449條第1項、第450條、第79條，
    判決如主文。
中    華    民    國    99    年    7     月    7     日
                          臺灣臺南地方法院民事第三庭
                            審判長法  官  杭 起 鶴
                                  法  官  蘇 正 賢
                                  法  官  王 獻 楠
上為正本係照原本作成。
本判決不得上訴。
中    華    民    國    99    年    7     月    7     日
                                  書記官  李 靜 怡
附表一：
┌──┬───────┬────┬─────┐
│編號│   承租期間   │租金數額│利息起算日│
├──┼───────┼────┼─────┤
│ 1  │93年1月至12月 │ 27,269 │94年2月1日│
├──┼───────┼────┼─────┤
│ 2  │94年1月至6月  │ 13,635 │94年8月1日│
├──┼───────┼────┼─────┤
│ 3  │94年7月至12月 │ 13,635 │95年2月1日│
├──┼───────┼────┼─────┤
│ 4  │95年1月至6月  │ 13,635 │95年8月1日│
├──┼───────┼────┼─────┤
│ 5  │95年7月至12月 │ 13,635 │96年2月1日│
├──┼───────┼────┼─────┤
│ 6  │96年1月至6月  │ 13,635 │96年8月1日│
├──┼───────┼────┼─────┤
│ 7  │96年7月至12月 │ 13,635 │97年2月1日│
├──┼───────┼────┼─────┤
│ 8  │97年1月至6月  │ 13,635 │97年8月1日│
├──┼───────┼────┼─────┤
│ 9  │97年7月至12月 │  5,565 │98年2月1日│
├──┴───────┴────┴─────┤
│         合計         128,279             │
└─────────────────────┘
附表二：
┌──┬───────┬────┬─────┐
│編號│   承租期間   │租金數額│利息起算日│
├──┼───────┼────┼─────┤
│ 1  │93年1月至12月 │ 27,269 │94年2月1日│
├──┼───────┼────┼─────┤
│ 2  │94年1月至6月  │ 13,635 │94年8月1日│
├──┼───────┼────┼─────┤
│ 3  │94年7月至12月 │ 13,635 │95年2月1日│
├──┼───────┼────┼─────┤
│ 4  │95年1月至6月  │ 13,635 │95年8月1日│
├──┼───────┼────┼─────┤
│ 5  │95年7月至12月 │ 13,635 │96年2月1日│
├──┼───────┼────┼─────┤
│ 6  │96年1月至6月  │  5,565 │96年8月1日│
├──┼───────┼────┼─────┤
│ 7  │96年7月至12月 │  5,565 │97年2月1日│
├──┼───────┼────┼─────┤
│ 8  │97年1月至6月  │  5,565 │97年8月1日│
├──┼───────┼────┼─────┤
│ 9  │97年7月至12月 │  5,565 │98年2月1日│
├──┴───────┴────┴─────┤
│         合計         104,069             │
└─────────────────────┘

司法院資訊處製作；財團法人民間司法改革基金會備份。
